臺灣高等法院高雄分院民事判決　　　　　　 94年度再字第4號
再審原告　　甲○○○
　　　　　　乙○○
　　　　　　丙○○
再審被告　　丁○○
下列當事人間請求返還買賣價金事件，再審原告對於中華民國
91年7 月10日台灣高雄地方法院90年度重訴字第938 號及93年9
月22日本院91年度上字第227 號確定判決，提起再審，本院判決
如左：
    主    文
再審之訴駁回。
再審訴訟費用由再審原告負擔。
    理    由
一、本件再審意旨略以：再審原告於日前整理再審原告之被繼承
    人林作炬之遺物時，發現林作炬於民國85年4 、5 月間，交
    付土地分割測量費及土地分割合併登記代書費、裁判費予證
    人潘文協，用以辦理高雄縣美濃鎮○○段第505 、552 、55
    3 、585 、595 、597 、598 、599 、700 、701 、702 、
    703 、706 、707 等14筆土地之分割及合併登記事宜，證人
    潘文協並簽立收據3 紙（下簡稱系爭收據），則林作炬將其
    印章及高雄縣美濃鎮○○段第700 號（下簡稱系爭土地）土
    地所有權狀交付證人潘文協，係用以辦理土地分割事宜，並
    非用以辦理系爭土地移轉事宜，則證人潘文協於原審證述林
    作炬交付印鑑及相關文件予證人潘文協，係用以辦理系爭土
    地買賣過戶事宜云云，顯係虛偽不實，再審原告於知悉上情
    後，即於94年2 月15日對證人潘文協提起刑事告訴，現由檢
    察官偵查中，則證人潘文協就為判決基礎之證言為虛偽陳述
    ，係因證據不足以外之理由，而不能為有罪之確定判決，為
    此依民事訴訟法第496 條第1 項第10款及同條第2 項之規定
    ，提起再審之訴等語。
二、經查本院於93年9 月22日所為91年度上字第227 號之原確定
    判決，係於93年9 月30日送達再審原告，有送達證書附卷可
    稽（原審卷（二）第265 、266 頁），而再審原告主張其係
    於日前整理林作炬之遺物時，發現證人潘文協所書立之系爭
    收據，始知悉證人潘文協之證言為虛偽不實，旋於94年2 月
    15日具狀向台灣高雄地方法院檢察署檢察官提起告訴，現由
    檢察官偵辦中，再審原告知悉再審事由，應自94年2 月15日
    起算30日之不變期間等情，業據提出系爭收據及刑事告訴狀
    為證（本院卷內），則再審原告於94年3 月10日提起再審之
    訴，未逾30日之不變期間。
三、又按證人就為判決基礎之證言為虛偽陳述者，以宣告有罪之
    判決或處罰鍰之裁定已確定，或因證據不足以外之理由，而
    不能為有罪之確定判決或罰鍰之確定裁定者為限，得提起再
    審之訴。查，再審原告係以證人潘文協於原審中所為之證言
    為虛偽陳述，提起本件再審之訴，惟再審原告於94年2 月15
    日係對證人潘文協係提起背信及侵占罪嫌之告訴，並非偽證
    罪嫌之告訴，有刑事告訴狀可稽，且證人潘文協並未因該證
    言受有罪判決之宣告已確定，或因證據不足以外之理由，而
    不能為有罪之確定判決者，又證人潘文協雖因違反票據法、
    詐欺、偽造文書之行為，經法院判決有罪，惟其所犯偽證罪
    嫌，經檢察官為不起訴處分確定，均非因證據不足以外之事
    由，而不能為偽證罪有罪之確定判決，此有前科表及不起訴
    處分書可稽（本院卷內），則依前開規定，再審原告提起本
    件再審之訴，即屬無據。從而，再審原告主張該確定判決顯
    有民事訴訟法第496 條第1 項第10款、第2 項之再審情事，
    顯無理由，爰不經言詞辯論，逕予駁回。
四、據上論結，本件再審之訴為無理由，依民事訴訟法第502 條
    第2項、第78條，判決如主文。
中　　華　　民　　國　　94　　年　　5 　　月　　23　　日
                          民事第二庭
                              審判長法官  簡色嬌
                              法      官  周慶光
                              法      官  朱玲瑤
以上正本證明與原本無異。
不得上訴。
中　　華　　民　　國　　94　　年　　5 　　月　　23　　日
                              書  記  官  黃英彥
